臺灣新竹地方法院刑事判決
111年度訴字第444號
公  訴  人  臺灣新竹地方檢察署檢察官廖啟村
被      告  葉峻宏


指定辯護人  本院公設辯護人林建和
上列被告因偽造有價證券案件，經檢察官提起公訴（111年度偵
字第5329號、第6133號），本院判決如下：
    主  文
葉峻宏犯偽造有價證券罪，處有期徒刑壹年陸月，緩刑參年。
未扣案之本票貳紙均沒收。
    犯罪事實
葉峻宏未經其母親葉黃六妹之同意，意圖供行使之用，並基於偽
造有價證券之犯意，於民國110年8月間某日，在位於新竹市民生
路某7-11便利商店內，分別在票號332851號、332852號之本票發
票人欄位偽簽葉黃六妹之署名各1枚，簽發面額各為新臺幣52萬
元、53萬4,000元（發票日分別為110年5月1日、110年5月11日）
之本票各1紙，並交予陳聰富以作為債務清償之擔保。嗣葉峻宏
於111年2月23日，向臺灣新竹地方檢察署具狀自首並接受裁判。
    理  由
甲、證據能力認定：
    本件被告及辯護人對於證據能力均無異議，合先敘明。
乙、認定犯罪構成要件事實所憑之證據及其認定之理由：
  壹、證據：
    一、被告於警訊、檢察官訊問及本院審理時之自白。
    二、證人陳聰富於偵查中之證述。
　　三、被害人葉黃六妹於警詢時之指述。
　　四、本票影本2張。
  貳、認定之理由：
      前述被告自白與上開其餘證據互核一致，堪信該自白與事
      實相符，本件事證明確，被告犯行，洵堪認定。
丙、對被告有利證據及其抗辯不採納之理由：
  壹、對被告有利之證據及其抗辯：
　　　辯護人雖舉最高法院93年度台上字第4808號刑事判決認為
       ，刑法上之偽造有價證券罪，係指無製作權而擅以他人 
      (包括法人與自然人) 名義發行票據者而言，如於票據上
      冒用他人名義，但該他人並非發票人，而不負票據法上發
      票人之義務者，則行為人縱可成立其他罪名，究不能遽依
      偽造有價證券罪論擬，認被告所簽之「葉黃六妹」署名並
      非列於本票發票人欄，並非作為共同發票人等語，而為有
      利被告之辯護。
  貳、不採納之理由：
　　一、本件與上開最高法院之基礎事實並非相同：查本件被告
        係涉嫌在本票正面偽簽「葉黃六妹」之署名；與該最高
        法院判決係基於行為人以「公司」為發票人，而偽刻公
        司負責人之印章並蓋用在支票上，兩者之基礎事實完全
        不相同，上開最高法院之見解自不適用於本件甚明。
　　二、該最高法院之見解係認為在支票上「明顯非發票人」（
        按即「公司」係發票人，並同時蓋用之負責人印章僅係
        公司為發票人之合法形式，但「負責人」並非為共同發
        票人），而不負票據法上發票人之義務者，方有審究是
        否成立其他罪名之可能。
　　　　惟本件被告係在本票正面發票人欄位旁偽簽「葉黃六妹
        」之署名，依票據文義性、無因性及要式性等特性，極
        易使第三人認為二人係共同發票人；另觀本院110年度
        司票字第1139號民事裁定，亦認為該本票係被告與「葉
        黃六妹」所共同簽發，而准予強制裁行，可供佐證。本
        件所涉犯行既非屬「明顯非發票人」（按例如上開公司
        之負責人）之樣態，自無該見解之適用。　　　
丁、適用法律：
  一、核被告所為係犯刑法第201條第1項之偽造有價證券罪。  
  二、吸收關係：被告偽簽被害人葉黃六妹之署名在該本票上之
      行為，為偽造有價證券之部分行為；又其偽造有價證券後
      復持以行使，其行使偽造有價證券之低度行為，應為意圖
      供行使之用而偽造有價證券之高度行為所吸收，均不另論
      罪。
戊、科刑審酌：
  壹、主刑部分：
    一、法定加重事由：無。　　
    二、法定減輕事由：
      １、自首：對於未發覺之罪自首而受裁判者，得減輕其刑
          ，刑法第62條前段定有明文，被告符合上開規定，爰
          依法減輕其刑。
    三、爰審酌刑法第57條各項情事，諭知如主文所示之刑。
      １、犯罪動機及目的均係為向他人借款。
      ２、犯罪時均未受何刺激。
      ３、犯罪手段為偽造其母為共同發票人之簽名，情節尚非
          嚴重。
      ４、犯罪行為人曾經擔任廚師的工作，目前從事工地工作
          每日約1300元，生活狀況屬正常。
      ５、犯罪行為人無前科紀錄，品行良好。
      ６、犯罪行為人學歷為高中畢業，智識程度中等。
      ７、本件被害人為犯罪行為人之母及其債權人。
      ８、犯罪行為人無違反義務之情形。
      ９、本件犯罪所產生之損害並不高。
      １０、犯罪行為人犯罪後坦承犯行，犯後態度良好。
    四、緩刑：查被告前此未曾因故意犯罪受有期徒刑以上刑之
        宣告，有臺灣高等法院被告前案紀錄表可稽，其在犯後
        自首並坦承犯行，足見被告經本次罪刑之宣告後，已知
        所警惕而無再犯之虞，本院因認對其宣告刑，以暫不執
        行為適當，爰依刑法第74條第1項第1款併諭知緩刑3年
        ，以勵自新。
  貳、從刑部分（即褫奪公權）：本院依其犯罪之性質認為尚無
        褫奪公權之必要。
  參、沒收：未扣案之本票2紙，並無證據證明業已滅失，應依
      刑法第205條之規定宣告沒收。 
據上論斷，應依上開法條及刑事訴訟法第299條第1項前段；刑法
施行法第1條之1第1項，判決如主文。
本案經檢察官黃翊雯到庭執行職務。
中　　華　　民　　國　　111 　年　　8 　　月　　17　　日
                  刑事第四庭    審判長法  官  陳健順
                                      法  官  楊祐庭
                                      法  官  郭哲宏
以上正本證明與原本無異。
如不服本判決應於收受本判決後20日內向本院提出上訴書狀，上
訴書狀應敘述具體理由。上訴書狀未敘述上訴理由者，應於上訴
期間屆滿後20日內補提理由書狀於本院(均須按他造當事人之人
數附繕本 )「切勿逕送上級法院」。 
中　　華　　民　　國　　111 　年　　8 　　月　　18　　日
                                      書記官  吳玉蘭
附錄論罪科刑法條：
中華民國刑法第201條
意圖供行使之用，而偽造、變造公債票、公司股票或其他有價證
券者，處 3 年以上 10 年以下有期徒刑，得併科 9 萬元以下罰
金。